臺灣高雄地方法院刑事判決　　　　　　　94年度訴字第1641號
公　訴　人　臺灣高雄地方法院檢察署檢察官
被　　　告　乙○○
上列被告因違反毒品危害防制條例案件，經檢察官提起公訴（94
年度毒偵字第2565號），本院合議庭裁定由受命法官獨任進行簡
式審判程序，茲判決如下：
    主  文
乙○○連續施用第一級毒品，處有期徒刑玖月。扣案之殘渣袋壹
包及注射針筒壹支上殘留微量第一級毒品海洛因沒收銷燬之；前
揭殘渣袋壹包及注射針筒壹支、止血帶壹條均沒收。
    事  實
一、乙○○前於民國90年間因施用毒品案件，經本院以90年度毒
    聲字第7273號裁定送勒戒處所觀察、勒戒後，認有繼續施用
    毒品之傾向，經本院以90年度毒聲字第7751號裁定令入戒治
    處所施以強制戒治，並以91年度毒聲字第2532號裁定停止戒
    治付保護管束，復以91年度毒聲字第5319號裁定撤銷停止戒
    治令入戒治處所施以強制戒治，於92年3 月17日強制戒治期
    滿釋放，經臺灣高雄地方法院檢察署檢察官於92年4 月4 日
    以92年度戒毒偵字第308 號為不起訴處分確定。詎其不知悔
    改，明知海洛因業經公告為毒品危害防制條例第2 條第2項
    所列管之第1 級毒品，不得非法持有、施用，復基於施用第
    1 級毒品海洛因之概括犯意，於前揭強制戒治執行完畢釋放
    後5 年內，自94年1 月8 日起迄同年3 月8 日上午7 時許止
    ，在其位於高雄縣林園鄉○○村○○○路227 號居處內，將
    海洛因摻水以注射針筒注射入體內之方式，平均半日施用1
    次，連續施用第1 級毒品海洛因多次。嗣乙○○先於93年3
    月8 日下午2 時20分，於有偵查犯罪權限之公務員尚未發覺
    其施用海洛因犯行前，主動至高雄市政府警察局前鎮分局，
    向該管公務員警員自首其連續施用海洛因犯行而接受裁判，
    並經其同意至其上揭居處搜索而扣得殘有海洛因之殘渣袋1
    個，與其所有供施用且殘有海洛因注射針筒1 支、未殘有海
    洛因之止血帶1 條，因而查獲，並於94 年3月8 日下午2 時
    45分經採尿後送驗後，使知上情。
二、案經乙○○自首由高雄市政府警察局前鎮分局報請臺灣高雄
    地方法院檢察署檢察官偵查起訴後，由本院改依簡式審判程
    序審理。
    理  由
一、本案被告乙○○所犯係死刑、無期徒刑、最輕本刑為3 年以
    上有期徒刑以外之罪，其於準備程序就前揭被訴事實為有罪
    之陳述，經受命法官告知簡式審判程序之旨，並聽取其與公
    訴人之意見後，本院認無不得或不宜改依簡式審判程序進行
    之處，爰依刑事訴訟法第273 條之1 第1 項、第284 條之1
    ，裁定本件由受命法官獨任進行簡式審判程序，合先敘明。
二、訊據被告對其於上揭時、地連續施用第1 級毒品海洛因之事
    實，於本院審理時（參見本院94年7 月28日審判筆錄）坦承
    不諱，且現場查獲毒品照片3 張（參見警卷）附卷可參，並
    有扣案殘有粉末之殘渣袋1 個及注射針筒1 支，經送驗後係
    殘留有第1 級毒品海洛因陽性反應，此有法務部調查局94年
    6 月9 日調科壹字第220020012 號鑑定通知書、高雄醫學大
    學附設中和紀念醫院94年6 月7 日報告編號0000-0 00 號檢
    驗報告各1 紙（參見本院卷宗）在卷可參；至扣案之止血帶
    1 條，經檢驗結果，雖無含有毒品海洛因陽性反應，此亦有
    高雄醫學大學附設中和紀念醫院94年6 月7 日報告編號0000
    -000號檢驗報告單1 紙（參見本院卷宗）附卷可稽，然係被
    告所有供施用第1 級毒品海洛因所用之物，業經被告供明在
    卷，可資佐證。另查：
  (一)被告係於94年3 月8 日下午2 時45分，經臺灣高雄地方法院
    檢察署委託警方採集被告尿液送驗結果，呈嗎啡陽性反應，
    此有高雄市立凱旋醫院94年3 月14日轉碼編號00000000 濫
    用藥物尿液檢驗報告及犯罪嫌疑人尿液姓名對照表各1 紙（
    參見偵查卷宗、警卷）附卷可稽，足見被告確有施用第1 級
    毒品海洛因之事實。
  (二)按海洛因施用入人體後水解還原成嗎啡，再循嗎啡之代謝方
    式排出體外，業據行政院衛生署藥物食品檢驗局73藥檢壹字
    第030221號函說明綦詳，且依醫學臨床實驗及根據英國藥學
    會出版ＩｓｏｌａｔｉｏｎａｎｄＩｎｄｅｎｔｉｆｉｃａ
    ｔｉｏｎｏｆＤｒｕｇｓ乙書第293 頁載明：海洛因經注射
    入人體後，在體內迅速水解成６ＭｏｎｏａｃｅｔｙＩｍｏ
    ｒｐｈｉｎｅ，再緩緩繼續水解成嗎啡，然後再循嗎啡之謝
    方式排出，同書第431 至432 頁並載有：嗎啡經注射入人體
    後，約50% 以上於8 小時內自尿中排出，至24小時排出約90
    % ，但48小時後仍有微量可檢出等語。是參酌前揭報告及施
    用毒品之成癮性，被告自白於前揭時間分別有連續施用第1
    級毒品海洛因多次之犯行等語，核與事實相符，應堪採信。
  (三)另犯毒品危害防制條例第10條施用第1 級、第2 級毒品之罪
    者，檢察官應先聲請法院裁定將被告令送勒戒處所觀察、勒
    戒，經觀察、勒戒後，認有繼續施用毒品傾向者，應由檢察
    官聲請法院裁定將被告令入戒治處所施以強制戒治，且經強
    制戒治執行完畢釋放後，5 年內再犯第10條之罪，檢察官應
    依一般刑事訴訟程序予以起訴論罪科刑，此觀諸毒品危害防
    制條例第20條第1 項、第2 項、第23條第2 項前段規定自明
    。經查，被告前於90年間因施用毒品案件，經本院以90年度
    毒聲字第7273號裁定送勒戒處所觀察、勒戒後，認有繼續施
    用毒品之傾向，經本院以90年度毒聲字第7751號裁定令入戒
    治處所施以強制戒治，並以91年度毒聲字第2532號裁定停止
    戒治付保護管束，復以91年度毒聲字第5319號裁定撤銷停止
    戒治令入戒治處所施以強制戒治，於92年3 月17日強制戒治
    期滿釋放，經臺灣高雄地方法院檢察署檢察官於92年4 月4
    日以92年度戒毒偵字第308 號為不起訴處分確定等情之事實
    ，此有臺灣高等法院被告全國前案紀錄表、本院被告院內索
    引卡紀錄表、臺灣高雄地方法院檢察署刑案資料查註紀錄表
    各1 紙附卷可參。被告前既曾因施用毒品案件，經強制戒治
    後，復因施用毒品，其於前開強制戒治執行完畢釋放後5年
    內，再犯本案施用毒品罪，依毒品危害防制條例第23條第2
    項之規定，屬應依法論罪科刑之行為，依前開說明，本案被
    告上開所為，係於92年3 月17日強制戒治執行完畢釋放後5
    年內，再犯毒品危害防制條例第10條第1 項施用第1 級毒品
    罪，事證明確，被告上開犯行洵堪認定。
三、按海洛因為毒品危害防制條例第2 條第2 項第1 款所明定之
    第1 級毒品。核被告所為，係犯同條例第10條第1 項之施用
    第1 級毒品罪。被告持有第1 級毒品進而施用，持有之低度
    行為為施用之高度行為所吸收，不另論持有毒品之罪。其先
    後多次施用第1 級毒品海洛因，時間緊接，犯罪構成要件相
    同，顯係基於概括犯意為之，依刑法第56條之規定，應論以
    1 罪，並加重其刑。再被告於有偵查犯罪權限之公務員尚未
    發覺其施用海洛因犯行前，主動至高雄市政府警察局前鎮分
    局，向該管公務員自首其連續施用海洛因犯行而接受裁判等
    情，此有高雄市政府警察局前鎮分局解送人犯報告書1 紙附
    卷可參，爰依刑法第62條前段規定減輕其刑，並依法先加後
    減之。爰審酌被告歷經觀察、勒戒、強制戒治等程序，猶無
    法戒絕毒癮，仍再度施用海洛因，顯見其意志不堅，有違政
    府制定毒品危害防制條例之立法美意，本不宜寬貸，惟念其
    所為尚未害及他人，且犯後坦承犯行，態度尚佳等一切情狀
    ，量處如主文所示之刑。
四、又毒品危害防制條例第18條第1項前段之規定，乃刑法第38
    條第1 項第1 款之特別規定，此所稱查獲之毒品，係指有罪
    判決書於事實欄內，已經認定為被告有罪事實之毒品，即足
    當之，不以仍屬於被告所有者為限（最高法院92年度臺非字
    第297 號裁判要旨參照）。經查：
  (一)扣案殘渣袋1 個及注射針筒1 支上殘留微量之粉末，經送驗
    後分別係第1 級毒品海洛因，已如前述，屬違禁物，不問是
    否屬與犯人所有與否，依毒品危害防制條例第18條第1 項前
    段規定，併予宣告沒收銷燬之。又鑑定耗損之毒品，既已滅
    失，即無庸併予宣告沒收銷燬，附此敘明。至前揭扣案殘渣
    袋1 個及注射針筒1 支上雖殘留微量之海洛因，惟上開微量
    之毒品非不得與前開物品分離而分別宣告沒收，是前開殘渣
    袋1 個及注射針筒1 支既係被告所有，且供施用毒品時所用
    之物，已據被告於本院審理中陳述明確，爰依刑法第38條第
    1 項第2 款規定予以沒收。
  (二)另查扣之止血帶1 條，經檢驗結果，雖無含有毒品海洛因陽
    性反應，然係被告所有供施用第1 級毒品海洛因所用之物，
    業經被告供明在卷，業如前述，亦爰依刑法第38條第1 項第
    2 款之規定，併予宣告沒收。
據上論斷，應依刑事訴訟法第273條之1第1項、第299條第1項前
段，毒品危害防制條例第10條第1 項、第18條第1 項前段，刑法
第11條、第56條、第62條前段、第38條第1 項第2 款，判決如主
文。
本案經檢察官甲○○到庭執行職務。
中　　華　　民　　國　　94　　年　　7 　　月　　29　　日
                   鳳山刑事第3庭法　  官  唐中興
以上正本證明與原本無異。
如不服本判決，應於判決送達後10日內，向本院提出上訴狀。
                                書 記 官  顏宗貝
中　　華　　民　　國　　94　　年　　7 　　月　　29　　日
附錄本案判決論罪科刑法條：
毒品危害防制條例第10條
施用第1級毒品者，處6月以上5年以下有期徒刑。
施用第2級毒品者，處3年以下有期徒刑。
